【裁判字號】    95,訴,799
【裁判日期】    951031
【裁判案由】    妨害自由等
【裁判全文】
臺灣高雄地方法院刑事判決               95年度訴字第799號
公  訴  人  臺灣高雄地方法院檢察署檢察官
被      告  甲○○
上列被告因妨害自由等案件，經檢察官提起公訴（95年度偵字第
424 號），本院判決如下：
    主  文
甲○○以脅迫之方法剝奪人之行動自由，累犯，處有期徒刑壹年
陸月。
    事  實
一、甲○○前於民國94年間，因違反毒品危害防制條例案件，經
    本院以94年度易字第838 號判處有期徒刑5 月，於同年8 月
    25日易科罰金執行完畢，詎仍不知悔改，其與丙○○係3 親
    等之旁系血親，與乙○○○係2 親等之直系血親，於民國94
    年11月4 日16時許，因酒後心情不佳，基於毀損、侵入住宅
    、傷害、恐嚇及剝奪人之行動自由之犯意，先將丙○○所有
    之車牌號碼CQ9-372 號重型機車推倒，並持屋外放置之鋤頭
    敲斷機車之照後鏡致令不堪用，復未經丙○○、林吳玉妹之
    同意，無故侵入丙○○、林吳玉妹位於高雄縣杉林鄉○○村
    ○○路路西巷13號住處，並接續上開毀損之犯意，持拾得之
    木塊敲打客廳內之電視機外殼，致使外殼凹陷及收訊變差致
    令不堪用，再以左拳毆打丙○○之頭部1 下，致丙○○受有
    頭部外傷、左側頭皮血腫3 ×3 ×3 公分等傷害，又持其所
    有之水果刀1 把，以刀尖抵住丙○○之頭部，並以加害生命
    、身體、財產之事，對丙○○、乙○○○恐嚇稱：要殺死丙○○全家4 人，要放火燒房子等語，致丙○○及乙○○○心
    生畏懼，乙○○○因而跪下請求其勿殺死全家，甲○○仍表
    示全部都要殺死之語，且甲○○為防止丙○○、乙○○○報
    案，對丙○○、乙○○○稱：不准出去、不准打電話等語，
    並守在門外以此脅迫方法剝奪人之行動自由，嗣於同日18時
    許，丙○○利用甲○○去廁所之機會，趁機離開並報警，始
    悉上情。
二、案經丙○○訴由高雄縣政府警察局旗山分局報請臺灣高雄地
    方法院檢察署檢察官偵查起訴。
    理  由
壹、程序方面
一、證人丙○○、乙○○○於警詢中之陳述無證據能力：
  (一)按被告以外之人，於審判外之言詞或書面陳述，除法律有規
    定者外，不得作為證據；又被告以外之人（包括證人、鑑定
    人、告訴人、被害人及共同被告等）於檢察事務官、司法警
    察官或司法警察調查中所為之陳述，與審判中不符時，其先
    前之陳述具有較可信之特別情況，且為證明犯罪事實存否所
    必要者，得為證據，刑事訴訟法第159 條第1 項、第159 條
    之2 分別定有明文。是被告以外之人於司法警察（官）調查
    中所為之陳述，依刑事訴訟法第159 條第1項 規定，係屬傳
    聞證據，原則上無證據能力，惟如該陳述與審判中不符時，
    其先前之陳述具有較可信之特別情況，且為證明犯罪事實存
    否所必要者，依同法第159 條之2 規定（即刑事訴訟法第15
    9 條第1 項所指之「除法律有規定者外」），始例外認為有
    證據能力；如該陳述與審判中相符時，因該陳述並不符合刑
    事訴訟法第159 條之2 有關傳聞例外之規定，故不得作為認
    定本案犯罪事實有無之證據，此時，當以其於審判中之陳述
    作為證據。另所謂「前後陳述不符」之要件，應就前後階段
    之陳述進行整體判斷，以決定其間是否具有實質性差異，惟
    無須針對全部陳述作比較，陳述之一部分有不符，亦屬之，
    合先敘明。
  (二)關於證人丙○○、乙○○○於警詢中之陳述部分，因屬審判
    外之陳述，為傳聞證據，惟其陳述整體而言，核與渠等於本
    院審判中之陳述相符，是渠等於警詢中之陳述並不符合刑事
    訴訟法第159 條之2 有關傳聞例外之規定，不得作為認定本
    案犯罪事實有無之證據，並無證據能力，此時，當以證人丙○○、乙○○○於審判中之證述作為證據。
二、證人丙○○、乙○○○於偵查中之證述有證據能力：
  (一)按被告以外之人於偵查中向檢察官所為之陳述，除顯有不可
    信之情況者外，得為證據，刑事訴訟法第159 之1 第2項 定
    有明文。偵查中對被告以外之人所為之偵查筆錄，或被告以
    外之人向檢察官所提之書面陳述，性質上均屬傳聞證據。惟
    現階段刑事訴訟法規定檢察官代表國家偵查犯罪、實施公訴
    ，依法其有訊問被告、證人及鑑定人之權，證人、鑑定人且
    須具結，而實務運作時，檢察官偵查中向被告以外之人所取
    得之陳述，原則上均能遵守法律規定，不致違法取供，其可
    信度極高。
  (二)本件證人丙○○、乙○○○於偵查中基於證人地位在檢察官
    前所為之證述經合法具結，並賦予被告對質詰問之機會，辯
    護人未曾提及檢察官在偵查時有不法取供之情形，亦無顯不
    可信之情況，依上說明，渠等於偵查中之證言自具有證據能
    力。
貳、實體方面
一、訊據被告甲○○固坦承毀損告訴人丙○○之機車照後鏡、電
    視機及未經告訴人及被害人乙○○○同意即侵入告訴人及被
    害人之住宅且打傷告訴人之事實，惟矢口否認有何恐嚇及剝
    奪告訴人及被害人之行動自由犯行，辯稱：我沒有這樣做，
    況且丙○○家尚有後門，丙○○及乙○○○並非不得離去云
    云。惟查：
  (一)上揭事實業據證人丙○○及乙○○○於偵查中（見95年度偵
    字第424 號卷第16頁至第18頁）及本院審理時（見本院卷第
    42頁至第49頁）證述歷歷，且互核相符，並有溪洲醫院94年
    11 月4日診斷證明書1 份、現場照片6 張附卷可稽。而證人
    丙○○為被告3 親等之旁系血親、證人乙○○○為被告2 親
    等之直系血親，衡諸常情似無罔顧親屬情誼，虛構「持水果
    刀恐嚇殺死全家、要放火燒房子、不准打電話、不准出去」
    之事實，來誣陷被告之理，是證人丙○○、乙○○○所言，
    應屬可信。至證人乙○○○於本院審理時雖另證稱：被告當
    天沒有說要放火燒房子，只有說要我們的命等語，惟證人乙○○○於偵查中對被告確有對乙○○○及丙○○恐嚇稱要放
    火燒房子一事證述明確，本院審酌證人乙○○○於本院審理
    時年事已高（85歲）其記憶能力隨時間經過俱已衰退，而其
    於偵查中之證述較接近案發當時，記憶較為清楚，是應以其
    於偵查中所述較為可信。另被告辯稱證人丙○○家中設有後
    門一節，此據證人丙○○證述屬實，惟該後門外生有雜草，
    平日並未以之為出入口，亦經證人丙○○證述明確，且丙○○、乙○○○因畏懼被告而待在屋內不敢離去，被告已實施
    妨害自由犯行，應可認定。
  (二)從而，被告上開所辯，尚不足採。本件事証明確，被告上開
    犯行，均堪認定，應予依法論科。
三、按被告甲○○行為後，94年2 月2 日修正公布之刑法，業於
    95年7 月1 日施行，新刑法第2 條第1 項之規定，係規範行
    為後法律變更所生新舊法律比較適用之準據法，於新刑法施
    行後，應適用新刑法第2 條第1 項之規定，為「從舊從輕」
    之比較。本案涉及法律變更之部分如下：
  (一)被告行為後，刑法第33條第5 款業於94年2 月2 日修正公布
    ，並自95年7 月1 日起施行；修正後刑法第33條第5 款規定
    「罰金：新臺幣1,000 元以上，以百元計算之。」，與修正
    前刑法第55條第5 款規定「罰金：1 元以上。」不同。比較
    新舊法結果，以舊法較有利於行為人，故依刑法第2 條第1
    項前段規定，本案關於刑法第277 條第1 項傷害罪、第302
    條第1 項之剝奪行動自由罪、第305 條恐嚇危害安全罪、第
    306 條第1 項之侵入住宅罪、第354 條之毀損罪之法定刑罰
    金部分，自應適用行為時之法律即修正前刑法第33條第5 款
    規定決定其罰金部分之法定刑。
  (二)修正前刑法第55條關於牽連犯之規定為：「... 犯一罪而其
    方法或結果之行為犯他罪名者，從一重處斷」；而修正後之
    刑法，已刪除牽連犯之規定，則修正後刑法之規定，所犯各
    罪即應依數罪併罰之規定分論併罰。因之比較新舊法規定之
    結果，應以修正前之規定較有利於被告。
  (三)被告行為時刑法第47條原規定「受有期徒刑之執行完畢，或
    受無期徒刑或有期徒刑一部之執行而赦免後，5 年內再犯有
    期徒刑以上之罪者，為累犯，加重本刑至二分之一」，新法
    第47條第1 項則規定「受徒刑之執行完畢，或一部之執行而
    赦免後，5 年以內故意再犯有期徒刑以上之罪者，為累犯，
    加重本刑至二分之一」，其立法理由為累犯以出於故意再犯
    者為限，並刪除依軍法受裁判者，不適用累犯之規定。被告
    有如事實欄所載前科，於5 年以內再故意犯本件有期徒刑以
    上之罪，不論依修正前之刑法第47條，或修正後之刑法第47
    條第1 項之規定，均構成累犯，對被告而言並無有利或不利
    之情形，自不生新舊法比較之問題，應逕依修正前之刑法第
    47條，論以累犯。
四、查被告與告訴人及被害人分別係3 親等旁系血親及2 親等直
    系血親，具有家庭暴力防治法第3 條第3 款、第4 款所定之
    家庭成員關係，是核被告傷害告訴人、剝奪告訴人、被害人
    行動自由及恐嚇行為，乃屬家庭暴力罪，惟因家庭暴力防治
    法並無特別刑罰之規定，仍應論以刑法第277 條第1 項之傷
    害罪、第302 條第1 項之剝奪行動自由罪、第305 條恐嚇危
    害安全罪，並另論以第306 條第1 項之侵入住宅罪、第354
    條之毀損罪。被告所犯上開各罪間，有方法、目的之牽連關
    係，為牽連犯，應依刑法第55條後段之規定，從一重之第
    302 條第1 項之剝奪行動自由罪處斷。被告先後2 個毀損行
    為，時間緊接，地點相近，顯係基於單一犯意，以數個舉動
    接續進行同一犯罪，並侵害同一法益，為接續犯，而屬實質
    上一罪。又被害人乙○○○為被告之直系血親尊親屬，被告
    對其犯剝奪行動自由罪，應依刑法第303 條之規定，加重其
    刑。被告前於94年間，因違反毒品危害防制條例案件，經本
    院以94年度易字第838 號判處有期徒刑5 月，於同年8 月25
    日易科罰金執行完畢，此有台灣高等法院被告前案紀錄表各
    1 份在卷可稽，其前受有期徒刑執行完畢，於5 年內再犯本
    件最重本刑有期徒刑以上之罪，為累犯，應依刑法第47條之
    規定，加重其刑，並遞加之。爰審酌被告酒後仗酒使氣，恣
    意侵入他人住宅，且實施傷害、毀損、恐嚇及剝奪行動自由
    等犯行，欠缺尊重他人人格尊嚴之觀念，嚴重侵害他人居住
    安全及人身自由，且被害人乙○○○為被告之外祖母，年事
    已高，人倫至親，竟以言語恐嚇、並剝奪其行動自由，犯罪
    之手段惡劣、所生危害甚大，及其犯後猶否認部分犯行，態
    度不佳等一切情狀，量處如主文所示之刑，以示懲儆。至公
    訴人雖具體求處有期徒刑3 年，惟審酌上開情節，本院認量
    處如上之刑，已足昭烔戒，附此敘明。另被告用以毀損機車
    及電視機之鋤頭、木棍及用以恐嚇告訴人之水果刀非屬違禁
    物，且未據扣案，為免將來執行困難，爰不予宣告沒收，附
    此敘明。
據上論斷，應依刑事訴訟法第299 條第1 項前段，刑法第2 條第
1 項前段、第277 條第1 項、第302 條第1 項、第305 條、第
306 條第1 項、第354 條、第303 條、修正前刑法第55條、第47
條，修正前罰金罰鍰提高標準條例第1 條前段，判決如主文。
本案經檢察官丁○○到庭執行職務。
中    華    民    國    95    年    10    月    31    日
                  鳳山刑事第1 庭審判長法  官  黃三友
                                      法  官  林永村
                                      法  官  林芳華
以上正本證明與原本無異。
如不服本判決，應於判決送達後10日內，向本院提出上訴狀。
中    華    民    國    95    年    10    月    31    日
                                      書記官  黃靖媛
附錄本案論罪科刑法條
刑法第277條第1項
傷害人之身體或健康者，處 3 年以下有期徒刑、拘役或 1 千元
以下罰金。
刑法第302條第1項
私行拘禁或以其他非法方法，剝奪人之行動自由者，處 5 年以下
有期徒刑、拘役或 3 百元以下罰金。
刑法第305條
以加害生命、身體、自由、名譽、財產之事，恐嚇他人致生危害
於安全者，處2 年以下有期徒刑、拘役或3 百元以下罰金。
刑法第306條第1項
無故侵入他人住宅、建築物或附連圍繞之土地或船艦者，處 1 年
以下有期徒刑、拘役或 3 百元以下罰金。
刑法第354條
毀棄、損壞前2 條以外之他人之物或致令不堪用，足以生損害於
公眾或他人者，處2 年以下有期徒刑、拘役或5 百元以下罰金。


司法院資訊處製作；財團法人民間司法改革基金會備份。
